【裁判字號】    97,交聲,461
【裁判日期】    970319
【裁判案由】    違反道路交通管理處罰條例聲明異議
【裁判全文】
臺灣臺北地方法院交通事件裁定        97年度交聲字第461 號
原處分機關  臺北市交通事件裁決所
受  處分人
即  異議人  甲○○
上列受處分人因違反道路交通管理處罰條例案件，對於臺北市交
通事件裁決所民國97年2月20日所為北市裁二字第裁22-A00WB908
5號之裁決書（原舉發案號：北市警交大字第A00WB9085號）聲明
異議，本院裁定如下：
    主  文
異議駁回。
    理  由
一、聲明異議意旨略以：異議人即受處分人甲○○駕駛車牌號碼
    8010─RJ汽車於96年9月7日18時13分，在臺北市市○○道與
    延平北路路口，經臺北市政府警察局大同分局警員當場舉發
    「汽車行駛機車專用道」違規之情節，惟異議人表示案發當
    時異議人正前往國際會議廳欣賞藝文活動，由忠孝西路往市
    ○○道與延平北路路口，轉至市○○道，由於交通擁擠，異
    議人在換車道時，已盡全力依照指示行駛，然仍只有最右側
    之機車專用車道可轉至市○○道，且當時該車道並無任何機
    車行駛，雖當時異議人曾向員警表示其僅為短暫使用機車專
    用道，舉發員警仍對異議人開單舉發違規，另異議人亦表示
    不慎遺失罰單，又不熟悉法令規定，無法依限繳納罰金，導
    致被不當加倍處罰云云，爰對原處分不服，依法聲明異議，
    請求依法撤銷原處分云云。
二、原處分機關以：異議人即受處分人甲○○駕駛車牌號碼8010
    ─RJ汽車於96年9月7日18時13分，在臺北市市○○道與延平
    北路路口，經臺北市政府警察局大同分局警員當場舉發「汽
    車行駛機車專用道」違規，當場掣發臺北市政府警察局舉發
    違反道路交通管理事件通知單。嗣受處分人未於舉發通知單
    上所載應到案日期96年9 月22日前到案，而於96年12月26日
    向臺北市交通事件裁決所提出交通違規案件陳述書，原處分
    機關函請舉發單位調查結果，仍認受處分人有上開違規行為
    ，乃依道路交通管理處罰條例第45條第4 款及違反道路交通
    管理事件統一裁罰基準及處理細則所訂之違反道路交通管理
    事件統一裁罰基準表之規定，於97年2 月20日以北市裁二字
    第裁22-A00WB9085號裁決書裁處受處分人1800元罰鍰，並記
    違規點數1點等語。
三、按汽車駕駛人，爭道行駛而在多車道不依規定駕車者，處新
    台幣（下同）600以上1800 元以下罰鍰，並記違規點數1點，
    道路交通管理處罰條例第45條第4款、第63條第1項第1 款分
    別定有明文。又按機車優先車道標線，用以指示機器腳踏車
    優先行駛之車道，其他車種除起步、準備停車、臨時停車或
    轉向外，不得橫跨或占用行駛，道路交通標誌標線號誌設置
    規則第174條之1第1 項亦有明文。再按，按行為人有違反道
    路交通管理處罰條例所指之情形者，應填製舉發違反道路交
    通管理事件通知單，並於被通知人欄予以勾記，若係當場舉
    發者，應填記駕駛人或行為人姓名、性別、出生年月日、地
    址、身分證統一編號及車主姓名、地址、車牌號碼、車輛種
    類。被查獲之駕駛人或行為人為受處分人時，應於填記通知
    單後將通知聯交付該駕駛人或行為人簽名或蓋章收受之；拒
    絕簽章者，仍應將通知聯交付該駕駛人或行為人收受，並記
    明其事由及交付之時間；拒絕收受者，應告知其應到案時間
    及處所，並記明事由與告知事項，視為已收受，違反道路交
    通管理事件統一裁罰標準及處理細則第11條第1項第4款規定
    甚明。
四、經查：
(一)本件異議人即受處分人甲○○駕駛車牌號碼8010─RJ汽車於
    96年9月7日18時13分，在臺北市市○○道與延平北路路口，
    經臺北市政府警察局大同分局警員當場舉發「汽車行駛機車
    專用道」違規事實，業據異議人即受處分人甲○○於聲明異
    議狀內自承其確於上揭時、地因交通擁擠，不得已行駛於機
    車專用道，且當時該專用道上並無機車行駛等情（見臺灣臺
    北地方法院97年度交聲字第461號，以下簡稱本院卷，第4頁
    ），顯見受處分人確有於上揭時地行駛在機車優先道之事實
    。然按依前揭道路交通標誌標線號誌設置規則第174條之1第
    1 項明定：「機車優先車道標線，用以指示機器腳踏車優先
    行駛之車道，其他車種除起步、準備停車、臨時停車或轉向
    外，不得橫跨或占用行駛。」，易言之，機車以外其他車種
    ，於多車道行駛時，如無前揭所指因起步、準備停車、臨時
    停車或轉向等原因而任意橫跨或占用機車優先車道者，自屬
    在多車道不依規定駕車之違規行為。是異議人即受處分人甲
    ○○係因交通擁擠而行駛於機車專用道，並非前揭道路交通
    標誌標線號誌設置規則第174條之1第1 項明定「起步、準備
    停車、臨時停車、轉向。」等四種例外事由，況交通擁擠不
    得已行駛機車專用道，並不得據以作為有違規權利之依據。
(二)查本件係當場舉發，且舉發通知單已由異議人即受處分人當
    場簽收，有臺北市政府警察局舉發違反道路交通管理事件通
    知單附卷可稽（見本院卷第11頁），且異議人即受處分人亦
    於聲明異議狀內自承有收到舉發單但不慎遺失（見本院卷第
    4 頁），故舉發通知單業已合法送達予異議人，異議人之辯
    顯係推諉之詞，原處分機關之裁決合法，並無違誤。
(三)綜上所述，可知異議人所為上開所辯，難認可採，其於上揭
    時、地確有駕車行駛於機車專用道之違規事證，甚為明確。
    因此，異議人「爭道行駛而在多車道不依規定駕車」之違規
    ，依違反道路交通管理處罰條例第45條第4 款之規定，處罰
    鍰1,800元，並記違規點數1點之違規行為，並無違誤，洵堪
    認定。
五、綜上，本件異議人即受處分人有上揭違規行為，原處分機關
    依道路交通管理處罰條例第45條第4款、第63條第1項第1 款
    及違反道路交通管理事件統一裁罰基準及處理細則所訂之違
    反道路交通管理事件統一裁罰基準表之規定，裁處受處分人
    罰鍰1, 800元，並記違規點數1 點，核無違誤，本件受處分
    人之異議為無理由，自應將其異議駁回。
據上論斷，依道路交通案件處理辦法第19條，裁定如主文。
中    華    民    國    97  年  3     月      19      日
                    交通法庭法  官  施添寶
以上正本證明與原本無異。
如不服本裁定，應於送達後5日內，向本院提出抗告狀。
                            書記官  陳弘文
中    華    民    國    97  年  3     月      19      日


司法院資訊處製作；財團法人民間司法改革基金會備份。
